【裁判字號】    96,訴,1898
【裁判日期】    970515
【裁判案由】    毒品危害防制條例
【裁判全文】
臺灣臺北地方法院刑事判決              96年度訴字第1898號
公  訴  人  臺灣臺北地方法院檢察署檢察官
被      告  甲○○
                    （另案於臺灣桃園監獄執行中）
上列被告因違反毒品危害防制條例案件，經檢察官提起公訴（96
年度毒偵字第3128號），本院受理後被告為有罪之陳述，經合議
庭裁定改行簡式審判程序，判決如下：
    主  文
甲○○施用第一級毒品，累犯，處有期徒刑壹年貳月；減為有期
徒刑柒月。扣案第二級毒品甲基安非他命（驗餘淨重零點玖公
克）沒收銷燬之；裝盛上開甲基安非他命之塑膠袋貳個沒收。
    事  實
一、甲○○前曾於民國88年間因施用毒品案件，經臺灣板橋地方
    法院於88年10月9 日以88年度毒聲字第6361號裁定送觀察、
    勒戒後，認無繼續施用毒品之傾向，於88年10月26日出所，
    並由臺灣板橋地方法院檢察署檢察官於88年10月13日以88
    年度毒偵字1666號為不起訴處分；於89年間因施用毒品案件
    ，經臺灣板橋地方法院於89年7 月6 日以89年度毒聲字第42
    19號裁定送觀察、勒戒後，認無繼續施用毒品之傾向，於89
    年8 月4 日出所，並由臺灣板橋地方法院檢察署檢察官於89
    年7 月12日以89年度毒偵字4826號為不起訴處分；另於89年
    間因施用毒品案件，經臺灣板橋地方法院於89年11月10日以
    89年毒聲字第6526號裁定令入戒治處所施以強制戒治，嗣經
    裁定停止戒治所餘期間並付保護管束，保護管束期間至91年
    6 月6 日期滿，並經臺灣臺北地方法院檢察署檢察官就施用
    部分聲請簡易判決處刑，經臺灣板橋地方法院於90年1 月29
    日以90年度板簡字第56號判決判處有期徒刑3 月確定；另於
    90年間因施用毒品案件，經臺灣高等法院於90年11月23日以
    90年度上訴字第3345號判決判處有期徒刑1 年2 月確定，並
    與上開有期徒刑3 月定應執行之刑為有期徒刑1 年4 月，於
    91 年12 月30日假釋出監，嗣假釋經撤銷，應執行殘刑2 月
    11 日 ，於92年7 月9 日縮刑期滿執行完畢；又於92年間因
    施用毒品案件，經臺灣板橋地方法院於93年5 月21日以92年
    度訴字第2153號判決判處有期徒刑1 年2 月確定；又於92年
    間因竊盜案件，經臺灣板橋地方法院於92年8 月18日以92年
    度易字第1773號判決判處有期徒刑6 月確定，該3 罪經定應
    執行刑為有期徒刑1 年8 月，並與93年間因施用毒品案件，
    經臺灣板橋地方法院於93年10月25日以93年度訴字第1536號
    判決判處有期徒刑1 年2 月接續執行，於95年9 月30日縮刑
    期滿執行完畢。詎甲○○猶不知悔改，復基於施用第一級毒
    品海洛因、第二級毒品甲基安非他命之犯意，於95年12月26
    日，在臺北縣板橋市○○路○ 段71巷6 號處所，以將第一級
    毒品海洛因、第二級毒品甲基安非他命一同摻入玻璃球器具
    內（未扣案）以燒烤點燃吸食之方式，同時施用海洛因及甲
    基安非他命毒品1 次，嗣於95年12月27日21時20分許（起訴
    書誤載為95年11月27日21時20分），在臺北市○○街與梧州
    街口為警察查獲，並扣得第二級毒品甲基安非他命2 小包（
    驗餘淨重共計0.39公克），及甲○○所有且供裝盛上述甲基
    安非他命用之塑膠袋2 個。
二、案經臺北市政府警察局中正第一分局報請臺灣臺北地方法院
    檢察署檢察官偵查起訴。
   理  由
一、按刑事訴訟法第273 條之1 規定除被告所犯為死刑、無期徒
    刑、最輕本刑為3 年以上有期徒刑之罪、或高等法院管轄第
    一審案件者外，於審判期日前之程序進行中，被告先就被訴
    事實為有罪之陳述時，審判長得告知被告簡式審判程序之旨
    ，並聽取當事人、代理人、辯護人及輔佐人之意見後，裁定
    進行簡式審判程序。經查，本件被告甲○○被訴違反毒品危
    害防制條例乙案，非前開不得進行簡式審判程序之案件，經
    被告於本院行準備程序時就訴事實為有罪之陳述，且經法官
    告知被告簡式審判程序之旨，聽取被告及檢察官之意見後，
    爰依上開刑事訴訟法第273條之1之規定，裁定改依簡式審判
    程序審判之，合先敘明。
二、上揭犯罪事實，業經被告甲○○於本院審理時坦承不諱（見
    本院97年5月1日準備程序筆錄），且被告為警查獲時所採尿
    液經送檢驗結果，呈嗎啡、甲基安非他命陽性反應，有臺灣
    尖端先進生技醫藥股份有限公司濫用藥物檢驗報告在卷可稽
    ；另扣案白粉經送臺北市政府警察局刑事鑑識中心鑑驗結果
    ，呈甲基安非他命反應，有該局鑑定通知書1份存卷可憑，
    足認被告前揭施用第一級、第二級毒品之自白與事實相符。
    又按民國92年7月9日新修正之毒品危害防制條例刪除2犯及3
    犯之規定，一改修法前繁雜之處遇程序，僅將施用毒品者簡
    化區分為初犯、再犯，並認施用毒品者係屬病患性犯人，以
    觀察、勒戒戒除其身癮，並以強制戒治去除其心癮。經觀察
    、勒戒或強制戒治執行完畢釋放後，若係5年後再犯該條例
    第10條施用毒品罪者，與同條例第20條第1項、第2項關於「
    初犯」之處理方式相同，檢察官應先聲請法院裁定令被告入
    勒戒處所觀察、勒戒，並視有無繼續施用毒品傾向，決定應
    予釋放、為不起訴之處分，或應聲請法院裁定令入勒戒處所
    強制戒治；若係5年內「再犯」同條例第10條施用毒品罪者
    ，依同條例第23條第2項規定，檢察官則應依法追訴。觀諸
    該條例第20條第3項之修正理由：「觀察、勒戒或強制戒治5
    年後再犯者，顯見前所實施之觀察、勒戒或強制戒治已足以
    遮斷其施用毒品之癮，為期自新及協助其戒除毒癮，對此5
    年後再犯者，爰明定仍適用初犯之規定，先經觀察、勒戒、
    強制戒治之程序。」及同條例第23條第2項之修正理由：「
    為配合簡化施用毒品犯之刑事處遇程序，並鑑於經觀察、勒
    戒或強制戒治執行完畢釋放後5年內再犯者，其再犯率甚高
    ，原據以實施之觀察、勒戒及強制戒治既已無法收其實效，
    自應施以刑事處遇。」顯然如施用毒品者係前經觀察、勒戒
    或強制戒治等治療程序執行完畢5年後，始再施用毒品之「
    初犯」，因前所執行之觀察、勒戒或強制戒治已足收戒除毒
    癮之效，自應重新執行觀察、勒戒或強制戒治等治療程序，
    並於治療程序執行完畢後，由檢察官為不起訴處分，毋庸對
    之追訴處罰；反之，在「再犯」之情形，因其先前所為治療
    程序顯未能收戒斷毒癮之效，且考量施用毒品者之再犯率偏
    高，乃簡化其刑事處遇程序，而逕予追訴處罰，不再施以治
    療程序。參酌上開立法理由，修正毒品危害防制條例就施用
    毒品者，祇於「初犯」及「5年後再犯」2種情形，有其追訴
    條件之限制，即須於初犯經觀察、勒戒或強制戒治釋放後，
    5年內均無施用毒品之行為，始能認其前所實施之觀察、勒
    戒或強制戒治已足遮斷毒癮，而得於5年後再犯時，再予適
    用初犯之規定，重行觀察、勒戒等程序。倘5年內已經再犯
    ，被依法追訴處罰，縱其第3次（或第3次以上）施用毒品之
    時間在初犯釋放5年以後，即與「5年後再犯」之情形有別，
    且因已於「5年內再犯」，顯見其再犯率甚高，原實施觀察
    、勒戒或強制戒治，已無法收其實效，而無5年戒斷期之存
    在，自無再經觀察、勒戒及強制戒治之必要，應由檢察官逕
    行起訴，始符新法修正之本旨（最高法院95年度臺非字第59
    號、第65號判決意旨參照）。查被告本件施用毒品犯行非屬
    「初犯」及「5年後再犯」之情形，依上開說明，自應依法
    論科。綜上所述，本件事證明確，被告犯行洵堪認定，應依
    法論科。
三、按海洛因、甲基安非他命分別係毒品危害防制條例第2條第2
    項第1款、第2款所規範之第一級、第二級毒品，故核被告所
    為，係犯同條例第10條第1項施用第一級毒品罪及第10條第2
    項施用第二級毒品罪。其施用上揭毒品前、後持有第一級、
    第二級毒品之低度行為，分別為其施用之高度行為所吸收，
    不另論罪。又按實務上毒犯施用毒品之方法甚多，實務上亦
    曾見人犯同時混合施用海洛因及甲基安非他命之案例，本件
    無積極證據證明被告係先後於不同時地施用海洛因及甲基安
    非他命，且被告陳稱其係同時施用海洛因及甲基安非他命，
    基於罪疑惟輕之法則，應認被告係以一行為觸犯上揭2 罪名
    ，為想像競合犯，應從一重之施用第一級毒品罪論處。末查
    被告有事實欄所載之犯罪科刑及執行情形，有臺灣高等法院
    被告前案紀錄表存卷可按，其受有期徒刑之執行完畢後5年
    以內再故意犯本件有期徒刑以上之罪，係屬累犯，應依法加
    重其刑。爰審酌被告前有毒品前科，竟仍不知改悔，陷於毒
    癮而難以自拔，危害國民健康，及其犯罪之動機、手段、於
    本件犯罪後尚能坦承犯行，態度良好等情，量處如主文所示
    之刑。又件被告之犯罪時間為96年4 月24日之前，亦無其他
    不合中華民國96年罪犯減刑條例所定不得減刑之情形，爰依
    爰依同條例第2 條第1 項第3 款，減其宣告刑2 分之1 。
四、扣案之第二級毒品甲基安非他命（驗餘淨重共計0.39公克）
    ，依毒品危害防制條例第18條第1 項前段規定，沒收銷燬；
    另扣案塑膠袋2 個，亦係被告所有，且供其盛裝上開毒品所
    用之物，此為被告所不爭執，爰依刑法第38條第1 項第2 款
    規定宣告沒收。至被告所有且供本案施用毒品犯罪使用之玻
    璃球器具，並未扣案，為免日後執行困難，爰不對之宣告沒
    收。
據上論斷，應依刑事訴訟法第273 條之1 、第299 條第1 項前段
，毒品危害防制條例第10條第1 項、第2 項、第18條第1 項前段
，刑法第11條、第55條、第47條第1 項、第38條第1 項第2 款，
中華民國96年罪犯減刑條例第2 條第1 項第3 款、第7 條，判決
如主文。
本案經檢察官葉雅婷到庭執行職務。
中    華    民    國    97    年    5     月    15    日
                            臺灣臺北地方法院刑事第二庭
                                  法  官  賴淑美
上正本證明與原本無異。
如不服本判決，應於判決送達後10日內，向本院提出上訴狀。
                                  書記官  許翠燕
中    華    民    國    97    年    5     月    15    日
附錄本件判決論罪科刑法條全文：
毒品危害防制條例第10條
施用第一級毒品者，處六月以上五年以下有期徒刑。
施用第二級毒品者，處三年以下有期徒刑。


司法院資訊處製作；財團法人民間司法改革基金會備份。
